臺灣花蓮地方法院民事判決　　　　　　　 94年度訴字第102號
原　　　告　甲○○
　　　　　　乙○○
共　　　同
訴訟代理人　謝維仁律師
複代理人　　邱雅文律師
被　　　告　丁○○○○○○民.
　　　　　　　　　　　巷18號.
法定代理人　丙○○
上列當事人間請求侵權行為損害賠償事件事件，本院於民國94年
12月2日言詞辯論終結，判決如下：
    主      文
被告應給付原告甲○○新台幣伍拾參萬陸仟柒佰貳拾元，原告乙
○○新台幣肆拾玖萬捌仟柒佰伍拾壹元，及均自民國94年7月6日
起至清償日止，按年息百分之五計算之利息。
原告其餘之訴駁回。
訴訟費用由被告負擔五分之四，餘由原告負擔。
本判決原告勝訴部分於原告甲○○以新台幣壹拾柒萬捌仟元、原
告乙○○以新台幣壹拾陸萬陸仟元供擔保後得假執行。
原告其餘假執行之聲請駁回。
    事實及理由
一、原告主張：
  (一)被告之被繼承人黎世萍於民國93年9月29日駕車行經台九線
    時，跨越分向限制線，駛入原告甲○○車道，與原告甲○○
    駕駛之車相撞，致原告甲○○受有左髕骨開放性骨折、四肢
    多處擦傷，原告乙○○受有右股骨幹骨折、左股骨上複雜性
    骨折、頭部外傷併前額頭皮約12公分撕裂傷、右足背約4×3
    公分開放性傷口併皮膚缺損、胸部挫傷等傷害，黎世萍於車
    禍當日死亡，被告為黎世萍唯一繼承人。
  (二)黎世萍過失侵害原告之身體及財產，其繼承人即被告應負損
    害賠償責任。原告受有損害如下：
  1.原告甲○○方面請求新台幣（下同）557,039元：
    (1)原告甲○○於慈濟醫院就醫，支出醫藥費19,584元。
    (2)原告甲○○於93年時之年薪為899,785元，平均月薪
      74,982元，自93年9月29日受傷時起至93年12月中旬止，
      因傷無法工作之期間約2.5個月，喪失勞動能力損害為
      187,455元。
    (3)原告甲○○所有車號L36445、87年3月出廠之三陽喜美
      VA-G、排氣量1590CC之自小客車一部因車禍全毀，經鑑定
      當時價值為20萬元。
    (4)原告甲○○為國中畢業，在亞洲水泥股份有限公司擔任機
      械操作員，受傷後住院14天，精神上所受痛苦非輕，請求
      非財產上損害賠償15萬元。
  2.原告乙○○方面請求983,377元：
    (1)原告乙○○於慈濟醫院就醫，支出醫藥費54,002元、看護
      費47,000元。
    (2)原告乙○○於93年時之年薪為197,700元，平均月薪
      16,475元，自93年9月29日受傷時起至94年2月底止，因傷
      無法工作之期間約5個月，喪失勞動能力損害為82,375元
      。
    (3)原告乙○○為國小畢業，目前因多發性骨折，走路跛行有
      顯著障礙，行走須靠輔助器，經鑑定屬身心障礙等級表所
      列之中度障礙，日後復健之過程遙遙無期，精神上所受之
      痛苦至為重大，請求非財產上損害賠償80萬元。
  (三)本件車禍事故經鑑定結果，原告甲○○並無過失，其被訴過
    失致死刑事案件已經台灣花蓮地方法院檢察署（下稱花蓮地
    檢署）不起訴處分確定在案。被告稱欲以得向原告甲○○請
    求之扶養費用1296萬元與原告之請求相抵銷，並無理由。
  (四)原告甲○○領取強制汽車責任險理賠金19,959元，原告乙○
    ○領取483,136元，原告同意扣除此部分理賠金額。
  (五)爰依民法第184條第1項前段、第193條第1項、第195條第1項
    、第196條、第1153條第1項之規定請求。並聲明：被告應給
    付原告甲○○557,039元、原告乙○○983,377元，及均自起
    訴狀繕本送達翌日即94年7月6日起至清償日止，按年息百分
    之五計算之利息，並陳明願供擔保請准宣告假執行。
二、被告對如下三所載之事實均不爭執，惟以：
  (一)黎世萍駕駛車輛應在無危險意識時才會行駛入對向車道，且
    肇事時天候雨、白晝、視野良好無障礙，原告甲○○由南北
    上行駛應注意前方駕駛狀況而未注意，才會導致重大傷亡，
    致黎世萍當場死亡，原告甲○○亦有過失。
  (二)原告甲○○在雨天未減速反超速行駛而致傷亡，依黎世萍之
    平均月薪45,000元，請求原告甲○○賠償扶養費用1296萬元
    ，並與原告請求之賠償金額抵銷。被告為中度智障，更需要
    父母之照顧。
  (三)原告之醫療給付可由其等領取之汽車強制保險給付相抵，原
    告請求精神上損害賠償金額過高，被告無能力賠償等語資為
    抗辯。並聲明：原告之訴駁回。
三、兩造不爭執之事實：
  (一)被告為黎世萍之女，為其法定繼承人。
  (二)黎世萍於93年9月29日13時20分許，駕駛車號G63909號自小
    客車，沿花蓮縣瑞穗鄉○○○○路由北往南方向行駛，途經
    該路264公里500公尺處，不慎跨越中心分向限制線，侵入來
    車車道，而與原告甲○○所駕駛、車號L36445號車相撞，致
    黎世萍死亡，甲○○受有左髕骨開放性骨折、四肢多處擦傷
    ，其車內乘客乙○○受有右股骨幹骨折、左股骨上複雜性骨
    折、頭部外傷併前額頭皮約12公分撕裂傷、右足背約4×3公
    分開放性傷口併皮膚缺損、胸部挫傷等傷害。原告所提診斷
    證明書（原證5、11）為真正。
  (三)台灣省花東區車輛行車事故鑑定委員會鑑定意見書、台灣省
    車輛行車事故覆議鑑定委員會函為真正。（本院卷8頁反面
    至9頁反面）。
  (四)原告甲○○因前開車禍事故支出醫療費用19,584元（含診斷
    證明書費360元）。原告甲○○所提醫療費用收據為真正。
  (五)原告乙○○因前開車禍事故支出醫療費用54,002元（含診斷
    證明書費1,490元）。原告乙○○所提醫療費用收據為真正
    。
  (六)原告甲○○93年度年薪為899,785元。原告甲○○所提出各
    類所得扣繳憑單為真正。原告甲○○因本件車禍事故受傷有
    2.5個月無法工作。
  (七)原告乙○○93年度年薪為197,700元。原告乙○○所提出各
    類所得扣繳憑單為真正。原告乙○○因本件車禍事故受傷有
    5個月無法工作。
  (八)原告乙○○因前開車禍事故支出看護費47,000元。原告乙○
    ○所提照顧服務費收據為真正。
  (九)原告甲○○所有車號L36445號車因前開車禍受損，損害額20
    萬元。（如花蓮縣汽車商業同業公會94年10月11日函及鑑定
    意見，如本院卷80頁）。
四、得心證之理由：本件兩造所爭執之處，應在於(一)本件車禍事
    故原告甲○○有無未注意車前狀況、在雨天未減速反超速行
    駛之過失？(二)被告辯稱以原告甲○○應賠償扶養費用1296萬
    元，主張與原告請求之金額抵銷，有無理由？(三)原告請求之
    精神慰撫金以若干為適當？經查：
  (一)按汽車在雙向二車道行駛時，在劃有分向限制線之路段，不
    得駛入來車之車道內，道路交通安全規則第97條第2款定有
    明文。依前述兩造不爭執之事實三(二)內容可知，本件車禍事
    故之發生，係因黎世萍駕車跨越中心分向限制線，侵入來車
    車道所致，而原告甲○○在雨天駕車，縱有未減速反超速行
    駛之情形，惟與本件車禍事故之發生無相當因果關係，故本
    件車禍事故之肇事原因為黎世萍之過失所致，且與原告所受
    傷害、財產受損間有相當因果關係，應可認定（有本院依職
    權所調花蓮地檢署93年度相字第328號卷宗中所附道路交通
    事故現場圖、道路交通事故調查報告表、照片、調查筆錄等
    可證，且台灣省花東區車輛行車事故鑑定委員會花鑑字第
    930578號鑑定意見書、台灣省車輛行車事故覆議鑑定委員會
    之鑑定意見均同此認定，有鑑定意見書二份可參，原告甲○
    ○所涉過失致死案件，亦經花蓮地檢署檢察官不起訴處分確
    定，有該署94年度偵字第462號不起訴處分書、台灣高等法
    院花蓮分院檢察署94年度上聲議字第56號處分書足稽，本院
    卷7至9、70至75頁）。被告辯稱原告甲○○與有過失云云，
    並不可採。原告甲○○既無過失，被告請求原告甲○○賠償
    扶養費用1296萬元，即屬無據，其主張抵銷云云，亦無理由
    。
  (二)按因故意或過失，不法侵害他人之權利者，負損害賠償責任
    ；不法侵害他人之身體或健康者，對於被害人因此喪失或減
    少勞動能力或增加生活上之需要時，應負損害賠償責任；又
    不法侵害他人之身體、健康、名譽、自由、信用、隱私、貞
    操或不法侵害其他人格法益而情節重大者，被害人雖非財產
    上之損害，亦得請求賠償相當之金額，民法第184條第1項前
    段、第193條第1項、第195條第1項前段分別定有明文。本件
    車禍之發生係因黎世萍之過失行為所致，黎世萍不法侵害原
    告之權利，自應負損害賠償責任，而黎世萍已去世，被告為
    其繼承人，依民法第1153條規定，即應就黎世萍之債務負責
    。茲就原告請求之賠償金額，審酌如下：
  1.原告甲○○請求其支出之醫療費用19,584元，及原告甲○○
    93年度年薪為899,785元，因本件車禍事故受傷致2.5個月無
    法工作，原告之車輛損害額20萬元等情，均為被告所不爭執
    ，自應信為真實。則原告甲○○請求醫療費用扣除非必要之
    診斷證明書費360元後，得請求19,224元（00000－000＝
    19224），其於受傷期間無法工作，受有工作收入之損失
    187,455元（899785÷12×2.5＝187455，元以下四捨五入）
    ，連同車損20萬元，均得向被告請求。
  2.原告乙○○請求其支出之醫療費用54,002元、看護費47,000
    元，及原告乙○○93年度年薪為197,700元，因本件車禍事
    故受傷致5個月無法工作等情，均為被告所不爭執，自應信
    為真實。則原告乙○○請求醫療費用扣除非必要之診斷證明
    書費1,490元後，得請求52,512元（00000－0000＝52512）
    ，其於受傷期間無法工作，受有工作收入之損失82,375元（
    197700÷12×5＝82375），連同看護費用47,000元，均得向
    被告請求。
  3.原告因車禍受傷（受傷情形如前述三(二)所載）住院治療，原
    告甲○○因傷行動不便，原告乙○○因傷致走路跛行有顯著
    障礙，經鑑定為中度肢體障礙（有原告所提身心障礙鑑定表
    一份可參，本院卷29至31頁），精神上自均受有相當痛苦，
    本院審酌原告甲○○為國中畢業，在亞洲水泥股份有限公司
    擔任機械操作員，原告乙○○為國小畢業等兩造之身分、地
    位、經濟狀況、黎世萍駕車侵入對向車道致生本件事故，過
    失情節嚴重及原告所受傷勢、所受痛苦程度等，認原告甲○
    ○請求精神慰撫金15萬元、原告乙○○請求80萬元尚屬適當
    。則原告得請求之金額扣除其等領得之強制汽車責任險理賠
    金後，原告甲○○得請求536,720元（19224＋187455＋
    200000＋000000－00000＝536720），原告乙○○得請求
    498,751元（52512＋47000＋82375＋000000－000000＝
    498751）。
五、從而，原告依民法第184條第1項前段、第193條第1項、第
    195條第1項、第196條、第1153條第1項之規定請求被告給付
    原告甲○○536,720元，原告乙○○498,751元，及均自94年
    7月6日起至清償日止，按年息百分之五計算之利息，為有理
    由，應予准許，逾此部分之請求為無理由，應予駁回。原告
    陳明願供擔保請准宣告假執行，就其等勝訴部分，經核均無
    不合，爰分別酌定相當擔保金額准許之，至於原告敗訴部分
    ，其假執行之聲請已無依據，應併予駁回。
六、本件事證已臻明確，兩造其餘攻擊防禦方法與舉證，均無礙
    勝負判斷，爰不一一論列，附此敘明。
七、訴訟費用負擔之依據：民事訴訟法第79條、第85條第1項。
中　　華　　民　　國　　94　　年　　12　　月　　16　　日
                        臺灣花蓮地方法院民事庭
                            法      官  楊碧惠
上列正本證明與原本無異。
如對本判決不服，應於送達後20日內，向本院提出上訴狀（應抄
附繕本）。
中　　華　　民　　國　　94　　年　　12　　月　　16　　日
                            法院書記官  黃倪濱
